台灣屏東地方法院刑事判決　　　　　　　　　　　　　　九十年度訴字第九九號
　　公　訴　人　臺灣屏東地方法院檢察署檢察官
　　被　　　告　戊○○
右列被告因偽造文書等案件，經檢察官提起公訴（九十年度偵字第七一一二號），本
院判決如左：
    主  文
戊○○連續行使變造私文書，足以生損害於公眾及他人，處有期徒刑參月，如易科罰
金，以參佰元折算壹日。
    事  實
一、戊○○於民國（下同）九十年十一月十二日十一時五十分許，在屏東縣潮州鎮○
    ○路一四五號商店外，將其前所收集之九十年七月至八月份未中獎、如附表一所
    示之統一發票六張，接續變造為與中獎金額新台幣（下同）二百元發票相同之號
    碼（如附表一所示之「變造後號碼」）；復意圖為自己不法之所有，基於概括之
    犯意，連續於附表二所示之時間、地點，將附表一編號三、四、五、六號統一發
    票背面領獎收據欄處，偽造「陳理賢」之簽名、身分證統一編號、住所、電話等
    不實資料，持上揭發票提出於各該店員行使，其等均不疑有他致陷於錯誤，而交
    付等額之店內物品，足以生損害於陳理賢、如附表二所示之各該商店及稅捐稽徵
    機關對統一發票管理之正確性。嗣因甲○○等店員發覺有異而報警處理，始循線
    查獲，並扣得變造之上開統一發票六張。
二、案經屏東縣警察局東港分局報請台灣屏東地方法院檢察署檢察官偵查起訴。
    理  由
一、訊據被告對於右揭事實坦承不諱，核與被害商店店員張鍵榮、丙○○、甲○○、
    乙○○等人所述情節相符，並有變造之統一發票六張扣案可佐，足認被告之自白
    與事實相符，堪予採信。本件事證明確，被告之犯行堪以認定。
二、(一)按統一發票依營業稅法規定，係由政府印製發售，或核定營業人自行印製，並
      係營業人銷售貨物或勞務予買受人之憑證，為私文書之一種，至於統一發票給
      獎，依財政部訂頒之「統一發票給獎辦法」，目的在防止逃漏、控制稅源及促
      進統一發票推行，才以定期開獎方式，鼓勵消費者向營業人索取統一發票，性
      質上並非有價證券，合先敘明。
    (二)核被告所為，係犯刑法第二百十六條、第二百十條之行使變造私文書罪，第二
      百十六條、第二百十條之行使偽造私文書罪及第三百三十九條第一項之詐欺取
      財罪。被告以一犯意同時同地接續變造發票行為，侵害單一社會法益，屬單純
      一罪。其變造及偽造私文書之低度行為，分別為行使之高度行為所吸收，不另
      論罪。又被告上開犯行，均時間緊接，觸犯構成要件相同之罪名，顯均係基於
      概括之犯意反覆為之，為連續犯，應依刑法第五十六條之規定各論以一行使變
      造私文書罪、一行使偽造私文書罪、一詐欺取財罪，並均加重其刑。所犯上開
      三罪間，有方法、結果之牽連關係，應依刑法第五十五條之規定，從一重（且
      情節較重）之行使變造私文書罪處斷。
    (三)被告將扣案六張統一發票之號碼予以變更，並未變更該統一發票之私文書性質
      ，亦非創設其內容，尚與最高法院四十一年度台上字第九六號判例就愛國獎券
      所闡述之情形有別，應屬「變造」行為而非「偽造」，公訴人認係「偽造」行
      為，尚有未洽。
    (四)被告在如附表一所示編號三、四、五、六號變造之統一發票領獎收據欄內偽造
      「陳理賢」之署押並填上不實之基本資料，復持以行使，是核其所為，係犯刑
      法第二百十六條、第二百十條之行使偽造私文書罪，公訴人認被告上開行為係
      為達成偽造發票之目的而為之部分行為，應不另論罪，亦有誤會。
    (五)爰審酌被告並無前科（參見台灣高等法院被告全國前案紀錄表）、因貪圖小利
      致罹刑章、犯罪之手段、所生損害、詐得財物價值輕微、犯後坦承犯行、態度
      良好等一切情狀，量處如主文所示之刑，並諭知易科罰金之折算標準。
三、扣案如附表一所示之統一發票六張，係被告供犯罪所用之物，惟已因其詐兌行使
    而交付於商家，顯非其所有，且別無得就該變造統一發票予以沒收之特別規定，
    爰不宣告沒收，併此敘明。
據上論斷，應依刑事訴訟法第二百九十九條第一項前段，刑法第五十六條、第二百十
六條、第二百十條、第三百三十九條第一項、第五十五條、第四十一條第一項前段，
罰金罰鍰提高標準條例第一條前段、第二條，判決如主文。
本案經檢察官何克昌到庭執行職務。
中      華      民      國    九十一    年      三      月     十一     日
                                    台灣屏東地方法院刑事第一庭
                                        審判長法  官  潘正屏
                                              法  官  林世民
                                              法  官  楊中琪
得上訴
右正本證明與原本無異。
如不服本判決應於收受本判決送達後十日內向本院提出上訴書狀，其未敘述上訴理由
者，並得於提起上訴後十日內向本院補提理由書狀（均須按他造當事人之人數附繕本
 ）「切勿逕送上級法院」
                                             書記官   謝博興
中    華    民    國     九十一      年      三      月       十二      日
附錄論罪法條：刑法第二百十條、二百十六條
中華民國刑法第二百一十條
 (偽造變造私文書罪)
偽造、變造私文書，足以生損害於公眾或他人者，處五年以下有期徒刑。
中華民國刑法第二百一十六條
 (行使偽造變造或登載不實之文書罪)
行使第二百十條至第二百十五條之文書者，依偽造、變造文書或登載不實
事項或使登載不實事項之規定處斷。
附表一：
編號        變造前號碼             變造後號碼
 一    ＨＶ00000000    ＨＶ６６８７２〔９〕８７
 二    ＨＶ00000000    ＨＶ６６８７９〔９〕〔８〕７
 三    ＨＶ00000000    ＨＶ６６８７６〔４〕５４
 四    ＨＶ00000000    ＨＶ６６８８７９〔８〕７
 五    ＨＷ00000000    ＨＷ６０５０９〔９〕８７
 六    ＨＷ00000000    ＨＷ６０５１２８〔４〕０
附表二：
編號    時間、地點、所持變造發票       行使對象          詐得財物
 一    90.11.12 11：52                  不詳店員        大衛朵夫牌香菸四包
       屏東縣潮州鎮○○路一四五號      （嗣為丁○○發覺）
       附表一編號五之發票
 二    90.11.12  12：09                 丙○○          遠傳易付卡一張
       屏東縣新埤鄉○○路七十二號                     （自付新台幣一百元）
       附表一編號三之發票
 三    90.11.12  12：35                 甲○○          長壽牌香菸八包
       屏東縣林邊鄉○○路二七五號
       附表一編號四之發票
 四    90.11.12  13：30                 不詳店員        長壽牌香菸八包
       屏東縣枋寮鄉○○路○段三三二號  （嗣為乙○○發覺）
       附表一編號六之發票
